【裁判字號】    98,交上易,154
【裁判日期】    990225
【裁判案由】    過失傷害
【裁判全文】
臺灣高等法院刑事判決               98年度交上易字第154號
上  訴  人  臺灣臺北地方法院檢察署檢察官
上  訴  人
即  被  告  甲○○
選任辯護人  周文哲律師
上列上訴人因被告過失傷害案件，不服臺灣臺北地方法院98年度
交易字第113 號，中華民國98年4 月29日第一審判決（起訴案號
：臺灣臺北地方法院檢察署98年度調偵字第195 號），提起上訴
，本院判決如下：
    主  文
原判決撤銷。
甲○○犯過失傷害致人重傷罪，處有期徒刑陸月，如易科罰金，
以新臺幣壹仟元折算壹日。緩刑參年。
    事  實
一、甲○○於民國（下同）97年3 月15日7 時24分許，騎乘車號
    HSG-906 號重機車，沿臺北市萬華區○○○路由西向東方向
    直行，行至臺北市○○路○ 段路口處第3 車道時，原應注意
    變換行向時，應隨時注意往來車輛行進情形，而依當時情形
    並無不能注意情事，竟疏未注意左後方來車，即貿然減速向
    左偏向行駛，適在甲○○左後方第2 車道、同方向由乙○○
    騎乘AVT-967 號重機車，因閃避不及而發生碰撞，乙○○當
    場人車倒地，因而受有臉、四肢多處擦傷及外傷性右側硬腦
    膜下血腫、腦挫傷及腦內出血等傷害。雖經緊急送醫救治，
    且多次施以手術，仍因嚴重腦神經損傷後遺症致智力嚴重受
    損，左肢癱瘓及右下肢乏力，生活完全無法自理，無法行動
    等之身體重大不治之傷害。甲○○於車禍發生後即留在現場
    ，於到場處理之警方知悉其為肇事者前，即向警方自首其為
    肇事之人並願接受裁判。
二、案經乙○○配偶蔡劉淑子訴由臺灣臺北地方法院檢察署檢察
    官偵查起訴。
    理  由
壹、證據能力部分：
    按被告以外之人（包括證人、鑑定人、告訴人、被害人及共
    同被告等）於審判外之陳述雖不符刑事訴訟法第159條之1至
    之4等4條之規定，而經當事人於審判程序同意作為證據，法
    院審酌該言詞陳述或書面陳述作成時之情況，認為適當者，
    亦得為證據；當事人、代理人或辯護人於法院調查證據時，
    知有刑事訴訟法第159條第1項不得為證據之情形，而未於言
    詞辯論終結前聲明異議者，視為有前項之同意，同法第159
    條之5定有明文。立法意旨在於傳聞證據未經當事人之反對
    詰問予以核實，原則上先予排除。惟若當事人已放棄反對詰
    問權，於審判程序中表明同意該等傳聞證據可作為證據；或
    於言詞辯論終結前未聲明異議，基於尊重當事人對傳聞證據
    之處分權，及證據資料愈豐富，愈有助於真實發見之理念，
    且強化言詞辯論主義，使訴訟程序得以順暢進行，上開傳聞
    證據亦均具有證據能力。查本件下列所引用之被告以外之人
    於審判外之供述或非供述證據，因公訴人及被告均已於本院
    審理時表示無意見（見本院卷第125 頁反面至第127 頁），
    且迄至言詞辯論終結前均未聲明異議，而本院審酌上開供述
    或非供述等證據資料製作時之情況，無不當取供及證明力明
    顯過低之瑕疵，認以之作為證據應屬適當，故揆諸前開規定
    ，認前揭證據資料應有證據能力。
貳、認定被告甲○○犯罪所憑之證據及理由：
一、經查：
  (一)上開事實，業據上訴人即被告甲○○坦承不諱，核與告訴人
    即被害人乙○○配偶蔡劉淑子指訴情形大致相符；此外，並
    有道路交通事故現場圖、道路交通事故調查報告表(一)、(二)、
    臺北市政府警察局萬華分局交通分隊道路交通事故補充資料
    表、臺北市政府警察局萬華分局交通分隊交通事故談話紀錄
    表、車禍現場照片、臺北市政府警察局萬華分局莒光派出所
    受理刑事案件報案三聯單、車籍查詢基本資料等在卷可稽，
    堪認為真實（見97年度偵字第9301號卷第18至19頁、第20至
    21頁、第27至32 頁 、第36至41頁）。而被害人乙○○因本
    件車禍受有臉、四肢多處擦傷及外傷性右側硬腦膜下血腫、
    腦挫傷及腦內出血等傷害，於97年3 月15日上午7 時38分由
    救護車送達台北市立聯合醫院和平院區急診就醫，其於到院
    時即呈重度昏迷，因而接受緊急插管（氣管內管）治療及腦
    部電腦斷層掃描，腦部掃描顯示顱內出血，因此同日接受右
    顱骨切除及腦內血腫清除術及腦內壓監視器植入術，術後進
    入加護病房；97年3 月16日因延遲性腦出血而再次接受腦內
    血腫清除術，97年3 月21日接受腦室腹腔引流手術，97年4
    月4 日轉入一般病房，97年4 月29日接受顱骨成形修復手術
    ，97年6 月5 日出院並轉至台大醫院接受復健治療；現仍有
    嚴重腦神經損傷後遺症致智力嚴重受損，左肢癱瘓及右下肢
    乏力，生活完全無法自理，無法行動，需24小時專人看護，
    且需長期門診復健及藥物治療，有台北市立聯合醫院和平院
    區診斷證明書2 份在卷可稽（見97年度偵字第9301號卷第15
    頁、原審卷第26頁）。且被害人乙○○於原審98年4 月15日
    審理時有到庭，亦見其意識確實不清，無法言語，係家人將
    其固定在輪椅上勉強到庭，被害人乙○○因本件車禍所受之
    傷害已符合刑法第10條第4 項第6 款之重大傷害，堪以認定
    。
  (二)又案發時，被告係因見對向駛來之計程車欲左轉，始突然往
    左方行駛而肇事乙節，業據被告於原審審理時供認在卷（見
    原審卷第24頁反面），核與被告於警詢時供述被害人駕駛之
    機車前輪撞到伊左後輪上保險桿等語（見97年度偵字第9301
    號卷第6 頁），及上開道路交通事故補充資料表所載被告駕
    駛之重機車車損為左前車身擦地痕、左後車殼破裂掉落，被
    害人乙○○駕駛之重機車車損為右前車頭破裂、左前車身擦
    地痕（見上開偵卷第27頁）暨事故現場圖顯示A 車沿第3 車
    道行駛，A 車最終位置位於第2 、3 車道之車道線延伸處，
    B 車最終位置位於第1 、2 車道之車道線延伸處，A 車、B
    車刮地痕均位於第2 車道延伸處，顯示A 車沿第3 車道向左
    行駛時與沿第2 車道直行之B 車碰撞等節大致相符。本件被
    告騎乘機車，原應注意往來車輛行進情形，而依當時情形並
    無不能注意情事，竟疏未注意左後方來車，即貿然減速向左
    偏向行駛，致發生本件車禍，被告顯有過失自明。
  (三)再本院為釐清本件車禍肇事責任歸屬，經送請臺北市車輛行
    車事故鑑定委員會鑑定暨覆議結果，均認：「……參照警方
    道路交通事故現場圖、照片、紀錄談話、監視錄影等，監視
    錄影顯示A 車（即被告所騎乘重機車）行駛和平西路西向東
    第3 車道至肇事處向左側轉向，致其左後側行駛同向第2 車
    道之B 車（即被害人所騎乘重機車）直行車反應不及而肇事
    ……」，「被告甲○○騎乘HSG-906 號普通重型機車，變換
    行向未注意左後方來車，為肇事原因；被害人乙○○騎乘AV
    T-967 普通重型機車，無肇事因素」等情，有該鑑定委員會
    98年9 月9 日北市裁鑑字第09840556400 號函及所附鑑定意
    見書，暨臺北市政府交通局98年11月5 日北市交安字第0983
    3420800 號函及所附臺北市車輛行車事故鑑定覆議委員會鑑
    定覆議意見書各乙件在卷可憑（見本院卷第59至62頁、第92
    至94頁）。查被告領有普通重型機車駕照，此有被告駕駛執
    照影本在卷可憑（見上開偵卷第9 頁），則其駕駛重型機車
    ，自應應注意變換行向時，應隨時注意往來車輛行進情形。
    且依被告於警詢時自承肇事當時天候晴，為日間自然光線、
    市區○○道路○路面乾燥無缺陷、無障礙物、視距良好，視
    線及意識均清楚，並無不能注意之情事，然被告仍疏未注意
    左後方來車，即貿然減速向左偏向行駛，以致行駛於其左後
    側同向第2 車道之被害人乙○○所騎乘直行機車因反應不及
    而肇事，被告自有違反上開注意義務之過失，且被告之過失
    與被害人乙○○之重傷害間，並有相當因果關係，被告自應
    負過失致重傷害罪責，殆無疑義。
  (四)綜上所述，本件事證已臻明確，被告犯行洵堪認定，應予依
    法論科。
二、核被告所為，係犯刑法第284 條第1 項後段之過失重傷害罪
    。又被告肇事後，於犯罪未發覺前，有向據報前來處理之員
    警承認肇事，有台北市○○○○○道路交通事故肇事人自首
    情形紀錄表乙紙附卷可稽（見上開偵卷第35頁），並到案接
    受裁判，合於自首條件，應依刑法第62條前段規定，減輕其
    刑。
三、原審判決因認被告犯行事證明確予以論科固非無見，惟查：
    (一)本件被告係因見對向駛來之計程車欲左轉，始突然往左方
    行駛而肇事，已如前述，原審認被告係騎乘機車行駛於設有
    禁行機車標誌或標線之道路內側車道，未依兩段方式進行左
    轉，即貿然直接左轉，與本院之認定不同；(二)被告於本院審
    理時認罪坦承犯行，並以新臺幣100 萬元與被害人達成調解
    ，並清償完畢，有本院98年度交附民移調字第3 號調解筆錄
    及99年2 月11日審判筆錄在卷足憑，原審未及審酌，亦有未
    洽。檢察官提起上訴，認被告一再否認犯行，犯後態度不佳
    ，且自案發後均未探視被害人，並一再誣蔑係因被害人超速
    而肇事，原審量處被告有期徒刑8 月，仍屬輕縱云云，及被
    告上訴意旨否認犯罪等情，指摘原判決不當，雖均無可取，
    然原判決既有上開可議之處，自應由本院將原判決撤銷改判
    。爰審酌被告並無前科，素行尚佳，因本件致被害人受有上
    開重大傷害，其過失程度、被害人所受傷害程度，及被告於
    本院審理時坦承犯行，並與被害人達成調解，並清償完畢等
    一切情狀，改量處如主文所示之刑，並諭知易科罰金之折算
    標準，以資懲儆。又被告前此未曾受有期徒刑以上刑之宣告
    ，有本院被告全國前案紀錄表可稽，其因一時疏失，偶罹刑
    典，事後已坦承犯行，深具悔意，且已與被害人和解，賠償
    其損害，經此刑之宣告後，應知警惕，而無再犯之虞，本院
    因認暫不執行其刑為適當，併予以宣告緩刑3 年，以勵自新
    。
據上論斷，應依刑事訴訟法第369條第1項前段、第364條、第299
條第1 項前段、刑法284 條第1 項後段、第62條前段、第41條第
1 項前段、第74條第1 項第1 款，刑法施行法第1 條之1 ，判決
如主文。。
本案經檢察官田炳麟到庭執行職務。
中    華    民    國    99    年    2     月    25    日
                  刑事第十四庭  審判長法  官  陳志洋
                                      法  官  謝靜恒
                                      法  官  謝靜慧
以上正本證明與原本無異。
不得上訴。
                                      書記官  陳泰寧
中    華    民    國    99    年    2     月    25    日
附錄：本案論罪科刑法條全文
中華民國刑法第284條
（過失傷害罪）
因過失傷害人者，處6月以下有期徒刑、拘役或5百元以下罰金，
致重傷者，處1年以下有期徒刑、拘役或5百元以下罰金。
從事業務之人，因業務上之過失傷害人者，處1年以下有期徒刑
 、拘役或1千元以下罰金，致重傷者，處3年以下有期徒刑、拘
 役或2千元以下罰金。

司法院資訊處製作；財團法人民間司法改革基金會備份。
